臺灣高等法院高雄分院刑事判決　　　　　　　　　九十年度重上更(三)字第六二號
　　上　訴　人
　　即　被　告　戊○○
　　　　　　　　劉丁○○
　　　　　　　　丙○○
　　右三人共同
　　指定辯護人　本院甲設辯護人李佩娟
　　上　訴　人
　　即　被　告　乙○○
　　選任辯護人　方春意律師
右上訴人等因懲治盜匪條例等案件，不服臺灣高雄地方法院八十六年度訴字第一七九
七號中華民國八十七年三月十七日第一審判決（起訴案號：臺灣高雄地方法院檢察署
八十六年度偵字第八七七三、八八四三、九二六五號），提起上訴，判決後，經最高
法院第三次發回更審，本院判決如左：
      主  文
原判決關於劉丁○○、戊○○、乙○○及丙○○部分撤銷。
戊○○、劉丁○○共同意圖供偽造通用之紙幣之用，而收受原料，各處有期徒刑貳年
。
乙○○幫助意圖供偽造通用之紙幣之用，而收受原料，累犯，處有期徒刑壹年肆月。
丙○○意圖供行使之用，而偽造幣券，累犯，處有期徒刑拾年。仿奧地利ＧＬＯＣＫ
廠之口徑九ＭＭ半自動手槍製造之仿造手槍壹把（含彈匣一個）、土製子彈陸顆、偽
造之新台幣面額壹仟元紙幣券捌仟貳佰貳拾張、長方型玻璃一塊、尺三支，均沒收
。
      事  實
一、乙○○於八十三年間，因違反麻醉藥品管理條例及賭博案件，分別經法院判處有
    期徒刑四月、二月確定，各於八十三年三月二十四日及同年十月二十七日易科罰
    金執行完畢；丙○○於八十一、八十二、八十三年間，均因違反麻醉藥品管理條
    例案件，分別經法院判處有期徒刑四月、六月、三月確定，各於八十二年二月十
    三日、同年九月四日及八十三年十二月二十日易科罰金執行完畢。
二、李行雄於民國（下同）八十四年三月間，協助林世英將先前偽造之新台幣（下同
    ）一千元紙幣半成品一批（即每一大張印有十五張新台幣面額一千元紙幣之正、
    反二面，尚未切割黏貼）載往台南縣七股鄉龍山村龍山一五二號林松茂住處，委
    由知情之林松茂保管，俟機銷售圖利（李行雄、林世英、林松茂均已判決確定）
    。八十六年三月間，知情之劉丁○○介紹其弟戊○○與李行雄認識，李行雄即向
    戊○○告知上情及囑託介紹買主，戊○○復向乙○○告知上情，並囑託介紹買主
    。乙○○遂基於幫助戊○○之故意，於八十六年三月十五日某時，在高雄地區某
    釣蝦場，介紹彭勝自（已判決確定）與戊○○認識交易，彭勝自明知無力籌款支
    付價金，仍與戊○○、李行雄約於同年月十五日下午某時，在高雄市○○路與復
    興路口劉丁○○上班之「京園格ＫＴＶ」店商議買賣事宜，彭勝自並佯稱同意以
    二百三十萬元代價購買面額共一千萬元之千元偽鈔。戊○○、李行雄與劉丁○○
    即共同基於犯意聯絡，推由李行雄與劉丁○○旋於同日下午七時許，至上開林松
    茂住處以黑色塑膠袋裝取面額約一千萬元之千元偽鈔半成品，共同意圖供偽造通
    用之紙幣之用而收受偽造紙幣之原料，李行雄並自其中取出部分千元偽鈔半成品
    備用。李行雄、劉丁○○隨後聯絡戊○○，三人於同日下午九時許，在高雄市楠
    梓區○○○路交流道旁會合後，旋於同日下午十時許，至高雄市左營區勵志新村
    二四一號彭勝自住處，由戊○○提該裝有千元偽鈔半成品之袋子入內供彭勝自驗
    看，李行雄、劉丁○○則在外等候。其時彭勝自與鄢念華（已判決確定）、丙○○共同意圖為自己不法之所有，已經謀議持槍強取，鄢念華並持有彭勝自於同日
    下午九時許在高雄市○○○路巨場電腦網路店所交付供強盜財物犯罪用之仿奧地
    利ＧＬＯＣＫ廠之口徑九ＭＭ半自動手槍製造之仿造槍一支（含彈匣壹個）及土
    造子彈八顆（上開槍枝、子彈係彭勝自於八十六年一月中旬某日，在台北市某地
    ，以四十萬元之代價，向一不詳姓名年籍，綽號「小劉」之男子購入），俟彭勝
    自驗看及放入自己所有手提袋後，即外出請李行雄、劉丁○○一同入內，鄢念華
    隨即持上開仿奧地利ＧＬＯＣＫ廠之口徑九ＭＭ半自動手槍製造之仿造槍一支對
    空鳴槍一發，並大叫不要動，結夥三人攜帶兇器以脅迫至使戊○○、李行雄、劉
    丁○○三人不能抗拒，而強行取去千元偽鈔半成品後離去。彭勝自、丙○○、鄢
    念華再同往高雄市左營區○○○路五四一號四樓鄢念華租賃處，共同基於意圖供
    行使之用而偽造幣券之犯意聯絡，以美工刀、玻璃及尺等工具，將搶來之千元偽
    鈔半成品切割、黏貼而偽造完成後，共計有千元偽鈔八千三百張（計八百三十萬
    元），彭勝自即將千元偽鈔帶往台北縣新莊市○○街九四巷一三弄八四號，委由
    不知情之黃健益保管。彭勝自復於同年三月底某日，從中取出千元偽鈔八十張（
    計八萬元），連續約使用十張後，除尚餘三張外，其餘均加以燒燬。
三、嗣彭勝自於八十六年四月七日下午三時三十分許，在高雄市左營區勵志新村二四
    一號住處前，經警盤查，當場自彭勝自身上起出偽造之千元紙幣三張，始循線查
    獲上情。並先後於（一）八十六年四月七日下午十一時許，在台北縣新莊市○○
    街九四巷一三弄八四號黃健益住處，查獲偽造之千元紙幣八千二百二十張。（二
    ）同年月八日下午六時許，在高雄市○鎮區○○路二九號前，自李行雄身上查獲
    偽造之千元券紙幣二十張。（三）同年月十二日，在高雄市左營區○○○路五四
    一號四樓，起出鄢念華所有並供犯罪所用之長方形玻璃一面及尺三只。（四）八
    十六年四月十日，由彭勝自帶警前往台北市○○○路○段二一六巷四弄二三號旁
    花圃，起出前述仿造槍一支（含彈匣一個）及土造子彈七顆（鑑驗時拆解一顆，
    僅餘六顆）。
四、案由高雄市政府警察局楠梓分局移送台灣高雄地方法院檢察署檢察官偵查起訴。
      理  由
一、訊據上訴人即被告（下稱被告）戊○○、劉丁○○、乙○○、丙○○均否認有右
    揭犯行，被告戊○○辯稱其經由被告乙○○介紹認識彭勝自後，再將之介紹與李
    行雄認識，其後因李行雄不知彭勝自住處，遂帶領李行雄、劉丁○○同往彭勝自
    家，將一袋東西帶入屋內，並不知袋中是偽鈔等語；被告劉丁○○辯稱當日是李
    行雄邀其同行至台南，途中其下車吃麵，不久再前往與被告戊○○會合，三人同
    往彭勝自住處後，被告戊○○下車將一袋東西帶入屋內，隨後彭勝自叫其與李行
    雄入內，即聽到槍聲，事先不知道交易偽鈔情事等語；被告乙○○辯稱其僅介紹
    彭勝自與被告戊○○認識，不知他們在談買賣偽鈔之事等語；被告丙○○辯稱當
    日晚上係彭勝自打電話叫其過去喝酒聊天，進入屋內時，彭勝自、鄢念華及被告
    戊○○已在裡面，彭勝自又出去叫李行雄及被告劉丁○○進來，他們談了十餘分
    鐘，就聽到槍聲，彭勝自叫其快走，其即獨自離開，並不知鄢念華有帶槍，亦未
    參與強取偽鈔等語。
二、經查：
  （一）被告戊○○、劉丁○○明知李行雄擁有千元偽鈔半成品欲銷售圖利，且被告
        戊○○、劉丁○○其後復與李行雄共同拿取偽鈔半成品至彭勝自住處交易之
        事實，業據被告戊○○分別供稱：「我是於八十六年三月十五日二十二時許
        ，由我與我姐丁○○及李行雄三人共乘一部計程車至高雄市左營區勵志新村
        二四一號（彭勝自住宅），與彭勝自交易，．．．由李行雄與彭勝自私下接
        洽，當時是由我提著偽幣壹千萬元進入該處後，彭勝自與兩名我均不認識之
        男子，持槍控制我們三人的行動，並朝天花板開一槍，然後將偽鈔強行帶走
        逃逸」、「該偽鈔是李行雄交給我的」、「．．．要與彭勝自交易用的」（
        見警二卷第九、十頁）、「事發當天乙○○在釣蝦場介紹我們認識的．．．
        乙○○帶彭勝自來，我告訴他有半成品偽鈔，問他要不要，我也有告訴乙○○我朋友有假鈔，要找買主看看．．．」（見原審卷第二五０頁反面、第二
        五一頁）、「我知道裡面都是偽鈔．．．」（見本院九十年七月十九日訊問
        筆錄）等語。被告劉丁○○亦供稱：「我弟弟認識李行雄，是因我介紹才認
        識的．．．」、「．．．大約在八十六年三月十五日許晚上二十二時許，我
        弟弟戊○○與李行雄邀我一同外出辦事，於是我們一行三人共乘一部計程車
        至高雄市左營區勵志新村找一位男子，到達時我弟弟提著一只黑色袋子下計
        程車，．．．」（見警二卷第十六頁反面、第十七頁）等語。再參以李行雄
        於警訊、偵查、原審、本院上訴審分別供稱：「（問：本分局查獲戊○○涉
        嫌銷售偽造仟元新台幣給彭勝自，經戊○○供述指證，所販售偽造仟元新台
        幣一千萬元，係你提供戊○○所為，是否屬實？）確實我提供給戊○○沒錯
        」、「（問：提供偽造仟元新台幣一千萬元給戊○○做何用途？）販售圖利
        後再分贓款」、「八十六年三月十五日二十一時許，在高雄市楠梓區○○○
        路北上交流道下將該偽造新台幣一千萬元交給戊○○」、「戊○○的姊姊在
        場」、「．．．將該偽鈔交給戊○○，戊○○將該偽鈔接手提至其座車後車
        廂內放置，再將車開至高雄市左營區勵志新村某地（我與丁○○同行），戊○○將該偽鈔提至附近巷子內一間住戶．．．」、「（問：你拿偽鈔一千萬
        元給戊○○販售圖利外，是否還有提供偽鈔給他人銷售？）只有戊○○」、
        「（問：你本人將該批偽鈔流向何處？）有的拿給丁○○．．．」（見警二
        卷第十二～十五頁）、「．．．我向富仔說要以二百三十萬元向他買．．．
        」、「．．．我是在八十六年三月十五日二十二時與戊○○約定在左營區勵
        志新村二四一號我住處交易偽鈔．．．」（見八十六年度偵字第八七七三號
        偵查卷第五、十八頁反面）、「（問：丁○○知道是偽鈔否？）知道．．．
        」（見八十六年度偵字第八八四三號偵查卷第三頁反面）、「（問：拿過幾
        次偽鈔給戊○○？）一次．．．戊○○說要交給朋友．．．」（見原審卷第
        一三八頁反面）、「（問：丁○○知道你有偽鈔？）知道」、「（問：介紹
        彭勝自與你認識，是要交易偽鈔？）是」、「大家一起去（彭勝自家），他
        姐弟二人（指劉丁○○、戊○○）都知道我有帶偽鈔」、「（問：你們在京
        園格ＫＴＶ談假鈔之事，丁○○知情？）知道，我們在同一桌」（見上訴卷
        第七十八頁反面第一０二頁反面、第一０三頁）等語，另彭勝自警訊時供稱
        ：「我是由一名綽號〞榮仔〞（即乙○○）介紹我向綽號〞富仔〞（戊○○
        ）購買偽鈔，然後我以黑吃黑方式得到這些偽鈔」、「我向戊○○以貳佰
        拾萬元整新台幣購買壹仟萬元整偽造仟元假鈔」、「我於八十六年三月十五
        日下午十時許在我家中交易（高雄市左營區勵志新村二四一號）」（見警一
        卷第三頁）、「是我與戊○○在酒店喝酒，他介紹李行雄與我認識，說他有
        偽鈔．．．」、「李行雄與我談偽鈔買賣，戊○○知道．．．」、「是戊○○介紹李行雄與我認識，我與李行雄談買賣偽鈔之事，戊○○在場，戊○○
        應該知情．．．」（見原審卷第四十一頁反面、第四十二頁、第二０一頁反
        面）等語，互核以觀，被告戊○○、劉丁○○之犯行，至為明確，其所辯不
        知情等語，無非卸責之詞，不足採取。
  （二）被告乙○○介紹彭勝自向被告戊○○購買偽鈔之情，業據被告戊○○在警訊
        及原審供述：「我與彭勝自認識，係由乙○○介紹認識的，沒有怨仇」（見
        警二卷第九頁反面）、「事發當天乙○○在釣蝦場介紹我們認識的．．．乙○○帶彭勝自來，我告訴他有半成品偽鈔，問他要不要，我也有告訴乙○○
        我朋友有假鈔，要找買主看看，我與彭勝自談時，他也在場，．．．」（見
        原審卷第二五０頁反面、第二五一頁）等語，及彭勝自在警訊供稱：「我是
        由一名綽號〞榮仔〞（即乙○○）介紹我向綽號〞富仔〞（戊○○）購買偽
        鈔，然後我以黑吃黑方式得到這些偽鈔」等語（見警一卷第三頁）明確。又
        被告乙○○經警查獲後，彭勝自亦當場指認被告乙○○即係介紹其向被告戊○○購買偽鈔之人無誤（見警一卷第五頁）。再被告乙○○於警訊亦供稱：
        「（戊○○和彭勝自）是我介紹認識的沒錯」、「我知道戊○○有偽造國幣
        仟元鈔票．．．」等語（見警二卷第七頁反面）。至被告戊○○、彭勝自曾
        陳稱被告乙○○介紹二人認識時，未提及偽鈔一事等語，無非事後迴護之詞
        ，乃無足取。從而被告乙○○有意幫助戊○○販賣偽鈔半成品，已經明確，
        其所辯上情，無非卸責之詞，不足採取。
  （三）被告丙○○夥同彭勝自、鄢念華持槍強取被告戊○○等人交付之偽鈔，再同
        往鄢念華租住處，共同加以整修加工等事實，已據彭勝自供稱：「（問：與
        何人所為？）丙○○、鄢念華等人」、「．．．我是在八十六年三月十五日
        二十二時許，與戊○○約在左營區勵志新村二四一號我住處交易偽鈔，另外
        還有我朋友鄢念華、丙○○與我在一起，當戊○○等三人進入後，便由鄢念
        華持制式九０手槍對空鳴一槍後，控制他們三個人的行動，我隨即搶走由戊○○所提的一千萬偽造新台幣，之後我與鄢念華、丙○○將他們三人鎖在我
        家裡面，馬上就逃離現場」、「是他二人（鄢念華及丙○○）沒錯」、「我
        與鄢念華及丙○○粘貼成品」、「．．．與我同行的有鄢念華及丙○○，當
        時我們有持槍前去．．．」、「因要以二百多萬元購買，我沒那麼多錢，所
        以黑吃黑」等語（見八十六年度偵字第八七七三號偵查卷第十六～十九頁，
        第四十一頁反面）、「他比李行雄先到，鄢念華本來就與我在一起．．．」
        「（見原審卷第四十四頁）等語明確。又參以被告丙○○亦不否認於彭勝自
        與被告戊○○等交易偽鈔時在場，衡諸常情，彭勝自當日係意圖強取偽鈔，
        倘被告丙○○未參與謀議，彭勝自豈有此時邀約被告丙○○至家中敘舊之理
        ？此外，復有扣案仿造槍一支（含彈匣一個）、土造子彈七顆（鑑驗時拆解
        一顆，僅餘六顆）、偽造之千元紙幣券八千二百二十三張、長方型玻璃一塊
        、尺三支可資佐證。至彭勝自、鄢念華其後稱被告丙○○不知情等語，顯係
        迴護被告丙○○之詞，尚無可取。是被告丙○○所辯不知情等語，不足採信
        ，其犯行應認定。
  （四）被告丙○○與彭勝自、鄢念華強取之千元券紙幣八千二百二十三張經鑑定結
        果，均屬偽鈔無誤，有台灣銀行楠梓分行八十六年四月八日截留偽造變造新
        台幣券幣通報單一紙附卷可稽（見警一卷第八頁）。
  （五）扣押之槍彈經送內政部刑事警察局鑑驗結果，槍枝部分係仿奧地利ＧＬＯＣ
        Ｋ廠之口徑九mm半自動手槍製造之仿造槍，其槍管內具五條右旋來復線，機
        械性能良好，具殺傷力；子彈部分認均係土造子彈，內具圓錐狀直徑九mm
        金屬彈頭，具底火及火藥，具子彈完整結構，具殺傷力等情，有該局八十六
        年六月二十八日刑鑑字第三九七０九號鑑驗通知書乙紙附原審卷可證，上開
        槍枝及子彈顯可供軍用甚明。
  （六）同案共同被告彭勝自於原審抗辯警訊中被刑求一節（見一審卷第八十六頁反
        面），本院查，共同被告彭勝自於檢察官訊問時，不惟未提出被刑求之情事
        ，進而供承：「．．．與我同行的有鄢念華及丙○○，當時我們有持槍前去
        ，槍是我的」、「因要以二百多萬元購買，我沒那麼多錢，所以黑吃黑」等
        語（見八十六年度偵字第八七七三號偵查卷第四十一頁背面、第四二頁），
        又彭勝自於八十六年四月八、九日羈押於台灣高雄看守所時，並無自述遭刑
        求之情事，有該所九十年九月十四日高所坤戒字第一一二二號函及入所健康
        檢查表影本一份可稽。綜上各情，共同被告彭勝自所辯被警刑求一節，即乏
        證據可資佐證，自非可採。再共同被告彭勝自所為不利於己之陳述，經查與
        事實相符，自得採為不利於被告丙○○之認定。
    綜上所述，本案事證已臻明確，被告等所辯，均係卸責之詞，殊無足採，犯行均
    堪認定。
三、核被告劉丁○○、戊○○共同意圖供偽造紙幣之用而收受偽鈔半成品後，因遭強
    盜而未完成交付，所為均係犯刑法第一百九十九條之意圖供偽造紙幣之用而收受
    原料罪；被告劉丁○○、戊○○與李行雄間，有犯意聯絡及為分擔，均為共同正
    犯。被告乙○○介紹彭勝自向被告戊○○購買偽鈔半成品，目的在幫助被告戊○○意圖供偽造紙幣之用而交付原料，雖因彭勝自變更取得偽鈔半成品之手段，致
    被告戊○○僅成立意圖供偽造紙幣之用而收受原料罪，但此為階段行為，仍應係
    在被告乙○○幫助範圍，所為自應成立刑法第一百九十九條之意圖供偽造紙幣之
    用而收受原料罪之幫助犯，並依刑法第三十條第二項規定減輕其刑。至甲訴人認
    被告劉丁○○、戊○○、乙○○均係犯刑法第一百九十六條之罪，雖有未洽，但
    犯罪之基本社會事實同一，本院自得變更起訴法條逕予審判。又被告乙○○於八
    十三年間，因違反麻醉藥品管理條例及賭博案件，分別經法院判處有期徒刑四月
    、二月確定，各於八十三年三月二十四日及同年十月二十七日易科罰金執行完畢
    ，有台灣高等法院被告全國前案紀錄表附卷可憑，五年以內再犯有期徒刑以上之
    本罪，為累犯，應依法加重其刑。
四、核被告丙○○與已判刑確定之彭勝自、鄢念華共同意圖供犯罪之用，持有可供軍
    用之槍、彈，依八十六年十一月二十四日修正甲布前之槍砲彈藥刀械管理條例第
    十三條之一規定，應依有較重處罰規定之刑法第一百八十七條論處，所犯持有軍
    用手槍、子彈二罪間係一行為觸犯二罪名之想像競合犯，應從一重之持有軍用手
    槍罪處斷（被告行為後，槍砲彈藥管制條例第十一條第四項已經於八十六年十一
    月二十四日修正甲布，同月二十六日生效，其規定：「未經許可，持有具殺傷力
    之槍砲者，處一年以上七年以下有期徒刑，併科新台幣七百萬元以下罰金」，刑
    度已較刑法第一百八十七條為重，依刑法第二條第一項但書規定，本件自應適用
    最有利於被告之刑法第一百八十七條處斷）。甲訴人認被告此部分犯行係犯修正
    前槍砲彈藥刀械管制條例第七條第四項之罪，自有未合，起訴法條應予變更。另
    被告丙○○與彭勝自、鄢念華共同持槍強盜偽鈔，所為係犯修正前刑法第三百三
    十條加重強盜罪（被告行為後，懲治盜匪條例已於九十一年一月三十日廢止，同
    年二月一日生效，自應適用刑法規定論處，又刑法第三百三十條已於九十一年一
    月三十日修正甲布，同年二月一日生效，其規定：「犯強盜罪而有第三百二十一
    條第一項各款情形之一者，處七年以上有期徒刑。」依刑法第二條第一項但書規
    定，本件自應適用最有利於被告之修正前刑法第三百三十條規定）。被告丙○○
    所犯加重強盜罪，係一行為同時侵害李行雄被告劉丁○○、戊○○三人之法益，
    應依想像競合犯規定從一重加重強盜罪處斷。又被告丙○○與彭勝自、鄢念華共
    同將偽鈔半成品整修加工而偽造完成，所為係犯妨害國幣懲治條例第三條第一項
    之意圖供行使之用而偽造幣券罪。甲訴人認被告丙○○此部分行為應成立刑法第
    一百九十六條第一項之罪，但被告丙○○偽造偽鈔後，並未行使，均已經被告丙○○及彭勝自供明在卷，自無成立刑法第一百九十六條第一項之罪，然偽造偽鈔
    與行使偽鈔係階段行為，應為起訴效力所及，本院自得審判。被告丙○○與彭勝
    自、鄢念華三人間，就上開意圖供自己犯罪之用而持有軍用槍彈、加重強盜及意
    圖供行使之用而偽造幣券罪犯行，均有犯意之聯絡及行為之分擔，為共同正犯。
    被告丙○○上開所犯三罪間，有方法及結果之牽連犯關係，應從一重之意圖供行
    使之用而偽造幣券罪論處。再被告丙○○於八十一、八十二、八十三年間，均因
    違反麻醉藥品管理條例案件，分別經法院判處有期徒刑四月、六月、三月確定，
    各於八十二年二月十三日、同年九月四日及八十三年十二月二十日易科罰金執行
    完畢，有台灣高等法院被告全國前案紀錄表附卷可憑，五年以內再犯有期徒刑以
    上之本罪，為累犯，除法定本刑無期徒刑部分依法不得加重外，其餘部分應依法
    加重其刑。
五、原審以被告罪證明確，予以論罪科刑，固無不合，惟原判決（一）事實認被告劉
    丁○○、戊○○共犯意圖供偽造紙幣之用而收受原料罪，主文則諭知意圖供偽造
    紙幣之用而交付原料，有主文與事實矛盾之違背法令情事，尚有未洽。（二）事
    實認被告乙○○犯幫助意圖供偽造紙幣之用而收受原料罪，主文則諭知幫助意圖
    供偽造紙幣之用而交付原料，有主文與事實矛盾之違背法令情事，亦有未合。（
    三）被告丙○○持有具殺傷力可供軍用手槍、子彈之初，即意在犯罪，自係意圖
    供犯罪之用而持有，此部分所為應係犯刑法第一百八十七條之意圖使自己犯罪之
    用而持有軍用槍枝、子彈罪，原判決認應適用修正前槍砲彈藥刀械管制條例第十
    條第三項及第十一條第三項之規定處斷，且被告丙○○行為後，懲治盜匪條例已
    於九十一年一月三十日廢止，同年二月一日生效，原判決未及比較適用有利於被
    告之規定論處，又被告丙○○係持軍用槍彈用以犯加重強盜罪，二者有方法結果
    之牽連關係，惟原判決認被告丙○○所犯上開持有槍砲及盜匪等二罪，犯意各別
    ，行為互異，應分論併罰，依法自有未合。又被告丙○○所犯加重強盜罪，係一
    行為同時侵害李行雄劉丁○○、戊○○三人之法益，原判決疏未論以想像競合犯
    ，有判決不適用法則之違背法令情事，亦有未洽。被告等上訴意旨執前詞，指摘
    原判決此部分不當，雖均無理由，但原判決此部分既有可議，自應將之撤銷改判
    。爰審酌被告劉丁○○、戊○○意圖販賣偽鈔半成品牟利，被告乙○○幫助他人
    販賣偽造幣券半成品，被告丙○○持槍彈強盜偽鈔半成品，進而偽造幣券，嚴重
    危害社會金融秩序，情節非輕，及被告等犯罪後均飾詞卸責，未見悔意等一切情
    狀，分別論處如主文所示之刑。扣案之仿造手槍一把（含彈匣一個），土製子彈
    六顆，均為違禁物，應依刑法第三十八條第一項第一款規定，於被告丙○○之罪
    刑下宣告沒收，至扣押之土製子彈一顆，因鑑驗而拆解，已不具違禁物性質，故
    不予宣告沒收。又偽造之新台幣千元券八千二百二十三張，應依妨害國幣懲治條
    例第六條規定，分別於被告丙○○之罪刑下宣告沒收。又扣押之長方型玻璃一面
    、尺三支，係共犯鄢念華所有，且係供偽造幣券犯罪用之物，併依刑法第三十八
    條第一項第二款規定，於被告丙○○之罪刑下宣告沒收。
六、甲訴意旨另以：（一）被告劉丁○○將林松茂交付之偽鈔，持以行使花用，因認
    被告劉丁○○另犯有刑法第一百九十六條之行使偽造紙幣罪。（二）被告乙○○
    意圖供行使之用，於八十六年三月間，收受被告戊○○交付之偽鈔一萬五千元，
    因認被告乙○○、戊○○各犯刑法第一百九十六條第一項之收受、交付偽造紙幣
    罪。（三）被告丙○○與彭勝自、鄢念華於持槍強盜上述偽鈔半成品後，將李行
    雄及被告戊○○、劉丁○○三人鎖於屋內，非法剝奪其三人之行動自由，因認被
    告丙○○尚共犯刑法第三百零二條第一項之妨害自由罪嫌。
七、惟查：
  （一）被告劉丁○○始終否認有行使花用偽鈔之情，而李行雄雖曾供稱交偽鈔供被
        告劉丁○○花用等語，嗣於原審調查時又否認有交給被告劉丁○○花用，是
        李行雄之供述，尚難遽採，被告劉丁○○此部分犯行尚屬不能證明。
  （二）被告乙○○於警訊時已供明「戊○○送我一張未切割完成之偽鈔（面額一萬
        五千元，我將之貼在房間牆上觀賞用，後來因害怕觸犯法律，我就將該偽鈔
        燒毀了」等語（見警二卷第七頁反面），於本院上訴審亦為相同之供述（見
        上訴卷第七六頁反面），而被告戊○○交給被告乙○○尚未切割之半成品一
        大張，係供做紀念等情，亦為被告戊○○於原審供證無訛（見原審卷第八七
        頁反面）。是被告乙○○之收受被告戊○○交付者為偽鈔半成品，且僅有一
        面，不能製成偽鈔，自無意圖供行使之用而交付或收受之可言，被告戊○○
        、乙○○此部分犯罪亦不能證明。
  （三）被告丙○○及共犯彭勝自均否認有將被告李行雄、戊○○、劉丁○○鎖於屋
        內之事實，且李行雄及被告戊○○、劉丁○○於原審亦供稱鄢念華對空鳴槍
        後，由彭勝自取走偽鈔半成品，另二人隨之離去，並將大門關上，惟該門僅
        係從外靠上，閂上鐵條，可從裡面伸手打開等語，足見被告丙○○等人係為
        延遲李行雄等人由後追躡之時間，始隨手將大門關上，並無拘禁其三人之犯
        意，否則當予加鎖或以他物將門鎖死，使李行雄等人無法開啟大門。此外尚
        無其他證據可證明被告丙○○有此部分犯罪，此部分犯罪亦不能證明。
  （四）甲訴意旨認被告戊○○、劉丁○○、乙○○、丙○○上開各部分行為，與前
        開論罪部分，均有裁判上一罪關係，故均不另為無罪之諭知。
八、共同被告彭勝自、林松茂、李行雄均已判刑確定。
據上論結，應依刑事訴訟法第三百六十九條第一項前段、第三百六十四條、第二百九
十九條第一項前段、第三百條、妨害國幣懲治條例第三條第一項、第六條、刑法第十
一條前段、第二條第一項但書、第二十八條、第三十條第二項、第一百八十七條、第
一百九十九條、修正前第三百三十條、第五十五條、第四十七條、第三十八條第一項
第一款、第二款、罰金罰鍰提高標準條例第一條前段，判決如主文。
本案經檢察官彭南雄到庭執行職務。
中    華    民    國     九十一     年       二       月     五   日
                              臺灣高等法院高雄分院刑事第二庭
                                  審判長法官  曾永宗
                                        法官  邱永貴
                                        法官  郭玫利
右正本證明與原本無異
如不服本判決應於收受判決後十日內向本院提出上訴書狀，其未述上訴理由者，並
得於提起上訴後十日內向本院補提理由書（均須按他造當事人之人數附繕本）「切勿
逕送上級法院」。
                                      書記官  高惠珠
中    華    民    國     九十一     年       二       月     七   日
附錄本判決論罪科刑法條
中華民國刑法第一百九十九條：
意圖供偽造、變造通用之貨幣、紙幣、銀行券或意圖供減損通用貨幣分量之用，而製
造、交付或收受各項器械、原料者處五年以下有期徒刑，得併科一千元以下罰金。
中華民國刑法第一百八十七條：
意圖供自己或他人犯罪之用，而製造、販賣、運輸或持有炸藥、棉花藥、雷汞或其他
相類之爆裂物或軍用槍砲、子彈者，處五年以下有期徒刑。
中華民國刑法第三百三十條：
犯強盜罪而有第三百二十一條第一項各款情形之一者，處五年以上十二年以下有期徒
刑。
妨害國幣懲治條例第三條第一項：
意圖供行使之用，而偽造、變造幣券，處無期徒刑或五年以上有期徒刑，得併科五千
元以下罰金。
                                                                   Ｊ
